【裁判字號】    97,訴,466
【裁判日期】    970820
【裁判案由】    家暴遺棄
【裁判全文】
臺灣桃園地方法院刑事判決               97年度訴字第466號
公  訴  人  台灣桃園地方法院檢察署檢察官
被      告  乙○○
                    （另案於台灣宜蘭監獄執行中）
被      告  甲○○
                    （另案於台灣台北監獄台北分監執行中）
上列被告因家暴遺棄案件，經檢察官聲請簡易判決處刑（97 年
度偵字第4862號），本院認不得以簡易判決處刑，改依通常程序
審理，並判決如下：
    主  文
乙○○、甲○○均無罪。
    理  由
一、公訴意旨略以：被告甲○○明知於民國九十六年七月二十四
    日上午六時五十五分許，由其妻即被告乙○○在桃園縣中壢
    市○○路一０一號之「朱世弘婦產科」內所產下之一名女嬰
    ，為無自救力之人，僅因經濟遭遇困難，無力撫養，竟與乙
    ○○基於遺棄之犯意聯絡，於九十六年八月間某日，共同決
    定將二人所生之女嬰棄置在「朱世弘婦產科」內而不顧。嗣
    經「朱世弘婦產科」人員將該情陳報桃園縣政府社會局，並
    由社會局至警局報案後，始悉上情，因認被告甲○○、乙○
    ○均係犯刑法第二百九十四條第一項之罪嫌。
二、按犯罪事實，應依證據認定之，無證據不得認定其犯罪事實
    ，刑事訴訟法第一百五十四條第二項定有明文。又事實之認
    定，應憑證據，如未能發現相當證據，或證據不足以證明，
    自不能以推測或擬制之方法為裁判基礎；又認定不利於被告
    之事實，須依積極證據，苟積極證據不足為不利於被告之認
    定時，即應為有利於被告之認定，更不必有何有利之證據，
    （最高法院四十年台上字第八六號、三十年上字第八一六號
    判例要旨參照）。又按刑法二百九十四條之遺棄罪，以對於
    無自救力之人不盡扶養、保護義務，而致其有不能生存之虞
    ，始克成立，如僅對於無自救力之人違反扶養、保護之義務
    ，而事實上尚有他人為其扶養、保護，不致有不能生存之虞
    ，則僅民事責任問題，並不成立刑法該條之罪，最高法院著
    有二十三年度上字第二二五九號、二十九年度上字第三七七
    七號判例要旨足資參照。
三、被告乙○○在「朱世弘婦產科」產下與被告甲○○之女嬰後
    ，被告甲○○、乙○○將二人所生之女嬰棄置在「朱世弘婦
    產科」內等情，固據被告甲○○、乙○○坦承不諱，核與證
    人即「朱世弘婦產科」護士王素真、社工人員林宜蓁證述相
    符，並有出生證明書、指紋卡片在卷可稽，而可認定為真實
    。然被告甲○○、乙○○辯稱係因二人沒錢，無法撫養小孩
    ，醫院一直叫渠等將小孩帶回，但因為沒錢而沒辦法等語。
    經查，本案被告甲○○、乙○○與渠等所生之該名女嬰間固
    有直系血親關係，而對該名女嬰依法負有扶養之義務，惟被
    告乙○○於「朱世弘婦產科」將該名女嬰產下後，在該女嬰
    由家人接離醫院前，「朱世弘婦產科」依醫療契約，對於該
    女嬰即有診療、治療、保護、扶助之義務，則被告等於將女
    嬰置於醫院之期間，縱因無力給付費用而未前往醫院領回該
    名女嬰，惟因該名女嬰事實上尚有「朱世弘婦產科」為之保
    護及扶助，尚非處於具有生存危險之境地，核與前開遺棄罪
    之構成要件不符，自難以該罪相繩。此外復查無其他積極證
    據足資認定被告二人有何遺棄之犯行，自屬不能證明被告等
    犯罪，自應為被告等無罪之諭知，以昭公允。
據上論斷，應依刑事訴訟法第四百五十二條、第三百零一條第一
項，判決如主文。
本案經檢察官林安紜到庭執行職務。
中    華    民    國    97    年    8     月    20    日
                  刑事第一庭審判長法  官  曾淑華
                                  法  官  朱美璘
                                  法  官  王耀興
以上正本證明與原本無異。
如不服本判決，應於判決送達後10日內向本院提出上訴狀（應附
繕本），其未敘述上訴理由者，應於上訴期間屆滿後20日內補提
理由書狀於本院，上訴於臺灣高等法院。
                                  書記官  劉晨輝
中    華    民    國    97    年    8     月    26    日


司法院資訊處製作；財團法人民間司法改革基金會備份。
